【裁判字號】    99,裁,299
【裁判日期】    990204
【裁判案由】    採購
【裁判全文】
最  高  行  政  法  院  裁  定
                                       99年度裁字第299號
上  訴  人  信福營造有限公司
代  表  人  甲○○
訴訟代理人  楊譜諺  律師
            周威良  律師
被 上訴 人  臺灣電力股份有限公司核能火力發電工程處興達施
            工處
代  表  人  乙○○
訴訟代理人  何俊墩  律師
上列當事人間採購事件，上訴人對於中華民國97年1月15日高雄
高等行政法院95年度訴字第1089號判決，提起上訴，本院裁定如
下：
    主  文
上訴駁回。
上訴審訴訟費用由上訴人負擔。
    理  由
一、按對於高等行政法院判決之上訴，非以其違背法令為理由，
    不得為之，行政訴訟法第242條定有明文。依同法第243條第
    1項規定，判決不適用法規或適用不當者，為違背法令；而
    判決有同條第2項所列各款情形之一者，為當然違背法令。
    是當事人對於高等行政法院判決上訴，如依行政訴訟法第24
    3條第1項規定，以高等行政法院判決有不適用法規或適用不
    當為理由時，其上訴狀或理由書應有具體之指摘，並揭示該
    法規之條項或其內容；若係成文法以外之法則，應揭示該法
    則之旨趣；倘為司法院解釋或本院之判例，則應揭示該判解
    之字號或其內容。如以行政訴訟法第243條第2項所列各款情
    形為理由時，其上訴狀或理由書，應揭示合於該條項各款之
    事實。上訴狀或理由書如未依此項方法表明，或其所表明者
    與上開法條規定不合時，即難認為已對高等行政法院判決之
    違背法令有具體之指摘，其上訴自難認為合法。
二、本件上訴人對於高等行政法院判決上訴，主張：（一）中華
    民國仲裁協會（下稱仲裁協會）民國94年8月11日93年度仲
    聲孝字第96號仲裁判斷書明確記載：「第五期工程展延天數
    已超過相對人認定之逾期天數94.5天」、「第五期工程之工
    期可展延天數已超過相對人計罰其逾期違約金之天數」，原
    判決對此未予審酌即認定上開仲裁判斷書並未展延第五期工
    程之工期，有判決不備理由之違法。（二）又系爭工程頂蓋
    部分，因環牆尚未完成，未達開工條件，是上訴人於93年6
    月7日及同年月28日向被上訴人請求辦理展延工期及相關工
    程不計入預定進度比例，惟被上訴人遲不辦理，非可歸責上
    訴人。況被上訴人雖有通知開始設計，但未通知開工，故不
    應起算工期，原判決對此未予審酌，有判決不備理由之違法
    。另上訴人主張應以修正後之預定進度68.397%（即總預定
    89.475%－頂蓋部分13.154%－仲裁及例假日7.924%）認定本
    件工程，惟原判決恝置不理，逕以89.475%為總累計預定進
    度計算上訴人落後比率逾越10%，顯未斟酌全辯論意旨及調
    查證據之結果判斷事實真偽，有判決不備理由之違法。再者
    原判決認定系爭工程落後進度逾10%，係以總累計預計進度
    89.475%－累計實際進度61.43%－仲裁展延工期及休息例假
    日工程預定進度7.924%＝工程進度落後比率20.121%作為計
    算基礎，並未計入原判決認定被上訴人核可展延工期29日，
    是以，原判決有理由矛盾之違法。此外，依被上訴人所核93
    年3月22日版之施工總進度表，頂蓋風洞試驗、設計、材料
    採購、製造部分，不計工期。而系爭頂蓋工程已進行部分進
    度13.154%亦未自工程逾期中扣除，是本件工程實際落後進
    度未達10%，原判決有認定事實未依證據之違法。（三）再
    者，上開仲裁判斷書認定93年11月2日履約協調會議之終止
    契約係合意終止契約，原判決卻以其發生在刊登政府採購公
    報之後，未予採認93年11月2日究為單方面終止亦或合意終
    止契約之原因，亦未說明雙方是否具可歸責事由，即認定終
    止契約已實現之事實，有判決不備理由、判決理由矛盾之違
    法等語，為其理由。惟原判決認：（一）第五期工程展延工
    期之預定進度部分：依仲裁協會94年8月11日93年度仲聲孝
    字第96號仲裁判斷，僅認定被上訴人應將已扣發之逾期違約
    金返還給上訴人，並未裁定展延第五期工程工期，（二）第
    六期及第七期工程展延工期之預定進度部分：依上開仲裁判
    斷，裁定展延第六期工程工期70天，及被上訴人核可展延工
    期29天，該展延日數中之假日及休息日均免計入工期。惟系
    爭工程截至93年6月底之總預定工程進度，自會因第七期工
    程展延工期而不同。（三）第九期至第十二期工程工期之預
    定進度部分：被上訴人91年4月10日通知上訴人頂蓋部分「
    開始設計」，上訴人不得因頂蓋工程之開始設計、備料、製
    造、運輸等原因耽誤安裝工程進行而提出展延工期，亦不得
    以下包商遲延完成設計頂蓋工程，耽誤安裝系爭頂蓋工程，
    而主張展延第九期至十二期頂蓋工程之工期。又上訴人於被
    上訴人93年11月2日終止系爭契約前、後，皆未向被上訴人
    請求修正頂蓋工程之預定進度，顯已放棄扣除系爭工程之頂
    蓋安裝第九期至第十二期工期預定進度之權利，嗣後自不得
    再以該事由主張應扣除。（四）系爭工程於93年6月底之工
    程落後進度比率，即便從寬採上訴人計算展延工期及休息、
    例假日的工程進度方式，而扣除展延工期及假日、休息日之
    工程預定進度7.924%，仍落後20.121%（總累計預定進度89.
    475%－累計實際進度61.924%－仲裁展延工期及休息例假日
    工程預定進度7.924%＝20.121%），縱依台灣省土木技師公
    會鑑定報告進度表計算，並從寬以上訴人之計算方式，扣除
    仲裁判斷第六期、第七期工程之展延工期70天、被上訴人核
    准展延工期及假日及休息日日數之工程進度7.924%，本件工
    程進度落後比率亦逾10%（總累計預定進度89.475%－累計實
    際進度為62.632%－7.924%＝18.191%），尚無法變更被上訴
    人將上訴人刊登政府採購公報之決定。（五）被上訴人於93
    年7月13日通知以上訴人有可歸責之事由，致延誤履約期限
    ，情節重大，乃依政府採購法第101條第1項第10款規定，將
    其刊登政府採購公報，此與兩造間於93年11月2日終止契約
    究為單方終止或合意終止契約無涉。上訴人主張其與被上訴
    人合意終止契約，屬契約第23條第1項因政策變更或特殊情
    形需中止工作之情形，自無可歸責事由，本件不適用政府採
    購法第101條之規定云云，並不足取等語，業已於理由中詳
    予論斷。上訴意旨雖以原判決違背法令為由，惟核其上訴理
    由，或係就原審取捨證據、認定事實之職權行使，指摘其為
    不當，並就原審已論斷者，泛言未論斷，或就原審所為論斷
    ，泛言其違反論理法則及經驗法則，而非具體表明合於不適
    用法規、適用法規不當、或行政訴訟法第243條第2項所列各
    款之情形，難認對該判決之如何違背法令已有具體之指摘。
    依首開規定及說明，應認其上訴為不合法。至本院96年度判
    字第21 00號判決，與本件案情不同，上訴人予以援引，尚
    有誤解；另本件違法廠商刊登政府採購公報，非行政罰法所
    規定之行政罰，上訴意旨謂原判決違反行政罰法第1條及第7
    條規定，亦顯為誤解，均附此敘明。
三、據上論結，本件上訴為不合法。依行政訴訟法第249條第1項
    前段、第104條、民事訴訟法第95條、第78條，裁定如主文
    。
中    華    民    國    99    年    2     月    4     日
                    最高行政法院第二庭
                        審判長法官  鍾  耀  光
                              法官  侯  東  昇
                              法官  劉  介  中
                              法官  黃  淑  玲
                              法官  鄭  小  康
以  上  正  本  證  明  與  原  本  無  異
中    華    民    國    99    年    2     月    4     日
                              書記官  王  史  民


司法院資訊處製作；財團法人民間司法改革基金會備份。
